【裁判字號】    97,交聲,1601
【裁判日期】    971120
【裁判案由】    違反道路交通管理處罰條例聲明異議
【裁判全文】
臺灣士林地方法院交通事件裁定        97年度交聲字第1601號
原處分機關  交通部公路總局臺北區監理所
異  議  人
即受處分人  甲○○
上列異議人即受處分人因違反道路交通管理處罰條例案件，對於
交通部公路總局臺北區監理所於中華民國97年11月10日所為之裁
決（原處分案號：北監營裁字裁40-AD0000000號），聲明異議，
本院裁定如下：
    主  文
異議駁回。
    理  由
一、原處分意旨略以：異議人即受處分人甲○○於民國97年8 月
    31日14時30分許，駕駛車牌號碼8M-476號營業小客車，行經
    臺北市○○路○ 段，因前座乘客未繫安全帶，經警拍照採證
    而逕行舉發，故依道路交通管理處罰條例第31條第1 項之規
    定，裁處駕駛人即異議人罰鍰新臺幣（下同）1,500 元等語
    。
二、異議意旨則以當時乘坐在副駕駛座之客人有繫安全帶，惟因
    該位客人感覺不適，所以用左手去拉安全帶，並非未繫安全
    帶，故向本院提出異議，求為撤銷原處分。
三、按汽車行駛於道路上，其汽車駕駛人或前座乘客未繫安全帶
    者，處駕駛人1,500 元罰緩；其實施及宣導辦法，由交通部
    定之，道路交通管理處罰條例第31條第1 項定有明文。交通
    部依此授權訂定「汽車駕駛人及前座乘客繫安全帶實施及宣
    導辦法」，該辦法第3 條第1 項明定：「汽車行駛於道路上
    ，其汽車駕駛人及前座乘客，應依下列規定使用安全帶：一
    安全帶及相關配件必須齊全，並無毀損、鬆脫或變更之情事
    ；二每條安全帶僅供一人使用；三安全帶之帶扣應確實緊扣
    ，安全帶無扭曲或反轉，鬆緊度保持適宜；腰部安全帶置於
    腰部以下，肩部安全帶固定位置應依個人調整，避免安全帶
    纏繞經過頸部，且應置手臂上端以上」。易言之，未繫安全
    帶或未依規定使用安全帶，均應依上開規定處罰。
四、異議人雖以上情置辯，然依卷附採證照片所示，前座乘客明
    顯未依規定綁繫安全帶，僅見安全帶在乘客右手臂前方，原
    處分機關因認前座乘客未繫安全帶，依法裁處駕駛人即異議
    人1,500 元罰鍰，並無不合。至異議人辯稱該前座乘客因身
    體略感不適，始於繫上安全帶後，又以左手去拉，並非未繫
    安全帶，惟就此未能提供證據方法以供本院調查，真實性已
    非無疑；況上開規定係為保障駕駛人及前座乘客之生命、身
    體安全，避免身體因強大之外力碰撞，造成重大傷亡，倘未
    依安全帶之設計規定方式扣繫完善，即無法達到保障駕駛人
    及前座乘客生命、身體之立法目的。是前座乘客縱因繫上安
    全帶而略感不適，駕駛人本應協助調整安全帶鬆緊度、腰部
    以及肩部固定位置，尚不得因個人因素任意改變安全帶之綁
    繫方式，異議人身為職業駕駛人，當無不知之理。綜上所陳
    ，異議人上開辯解，不足為採，原處分機關認事用法，未見
    違誤。從而，本件異議為無理由，應予駁回。
據上論斷，應依道路交通案件處理辦法第19條，裁定如主文。
中    華    民    國    97    年    11    月    20    日
                  交通法庭法  官   楊皓清
以上正本證明與原本無異。
如不服本裁定，應於送達後5日內，向本院提出抗告狀。
                          書記官   黃瓊芳
中    華    民    國    97    年    11    月    20    日


司法院資訊處製作；財團法人民間司法改革基金會備份。
